【裁判字號】    89,上易,1640
【裁判日期】    891024
【裁判案由】    傷害
【裁判全文】
臺灣高等法院臺南分院刑事判決            八十九年度上易字第一六四０號  Ａ
      上  訴  人
      即  被  告  乙  ○  ○
右上訴人因傷害案件，不服臺灣臺南地方法院八十九年度易字第一五一０號中華民國
八十九年七月二十日第一審判決（起訴案號：臺灣臺南地方法院檢察署八十九年度偵
字第二二三三號），提起上訴，本院判決如左：
      主      文
原判決關於丙○○部份撤銷。
丙○○共同傷害人之身體，處拘役伍拾日，如易科罰金，以參佰元折算壹日。被訴傷
害丁○○部份無罪。
其他上訴駁回。
      事      實
乙○○、丙○○兄弟，與鄰居丁○○、甲○○母子，平日相處不睦，於民國（下同）
八十九年二月二日中午，丁○○騎機車購物回家，途經台南縣永康市○○路一七二巷
口丙○○家附近，因細故與丙○○發生口角，斯時乙○○與其母親在住家樓上聞聲亦
下樓，丁○○遂騎機車逃離現場回家，乙○○、丙○○兄弟與其母親旋前往丁○○家
門口理論，甲○○聽聞母親與人發生衝突，即出面質問乙○○、丙○○兄弟為何打人
，並以手推乙○○、丙○○兄弟之母親，致丙○○、乙○○兄弟心生不滿，兩人共同
基於傷害之犯意聯絡，合力毆打甲○○，致甲○○頸部擦傷、右腳第四趾瘀血。案經
甲○○訴請台灣台南地方法院檢察署檢察官偵查起訴。
      理      由
壹、上訴人即被告丙○○、乙○○有罪部份：
一、訊據被告丙○○、乙○○，固均坦承有於右揭時地與告訴人甲○○發生衝突之事
    實；惟均矢口否認有何傷害之犯行，被告丙○○並辯稱：因其剛好要出門，丁○○騎機車經過向其吐口水，噴到其褲子上，其遂折回來對丁○○說欠錢者係其三
    嫂，與其無關，嗣發生爭吵，其大哥乙○○與其母親聽到從樓上下來，丁○○即
    騎機車離去回家，其等三人旋至丁○○家，要找丁○○評理，至丁○○家，即有
    一年輕人跑出來，事後才知係甲○○，罵其母親是死老太婆、要打其母親，其過
    去擋，被甲○○打到，嗣二人扯來扯去倒在地上，其大哥乙○○就前來拉開云云
    ；被告乙○○亦辯稱：其僅去拉開甲○○與丙○○，並未出手打甲○○云云。然
    查被告二人如何為上開傷害之犯罪事實，已據告訴人甲○○在偵查中指訴稱：「
    （問：乙○○及丙○○追到你家門口情形？）他二人在我家門口用手將我打倒在
    地，後他們被鄰居拉開」、「（問：何處受傷？）右肩抓傷、左腳指淤血」、「
    以拳頭打我，還掐我的脖子」（見偵查卷第三、十二、十三頁）；及另告訴人丁○○在偵查中供稱：「我騎機車回家，他們二人也一直追到我家門口，這時我兒
    子出來問他們二人為何打我，他們二人就合力把我兒子壓在地打他」（見偵查卷
    第十二頁）各等語綦詳；並據證人黃秀美在偵查中證稱：「（問：八十九年二月
    二日中午被告在你家附近毆打情形？）時間我忘了，是除夕前二天，我在家裡附
    近馬路上看到，被告兩兄弟打甲○○」、「因我與告訴人住隔壁，我聽到丁○○
    回家說被人打，我就外出看到，甲○○與被告兩兄弟理論說為何欠別人錢還打人
    ，他們就聯手打甲○○，是丙○○先動手打人，乙○○之後也動手打甲○○」（
    見偵查卷第二十二至二十三頁），繼在原審證稱：「（問：妳住的地方離被告的
    地方有多遠？）差三、四間遠，告訴人住的地方離被告也是隔三、四間，就在我
    們的隔壁，他們所發生爭執我只有看見被告二人打甲○○，我不知道被告為何跟
    丁○○發生爭執，我沒有看見甲○○推被告母親，被告母親是在跟別人說話，我
    有親眼看見，我只看見甲○○被打丁○○也在場，也有其他鄰居看見」（見原審
    卷第二十九頁）；及證人陳伯豪在原審結證稱：「…八十九年二月二日我有看見
    他們發生爭執，中午休息回家看見的，丁○○她騎機車經過被告家門前吐口水而
    引起的，我聽見吵架聲就出來看，是丁○○與丙○○在吵架，那時他們並沒有拉
    扯，那時被告母親也在場，乙○○也跟著出來，等到甲○○來時對被告母親大小
    聲，他也動手打丙○○，之後他們幾個人扭打在一起…」（見原審卷第三十八頁
    ）各等語屬實；且告訴人甲○○受有上開傷勢，亦有台南市立醫院所出具之驗傷
    診斷書一紙，附於偵查卷足稽。綜上本件被告二人確有動手毆打告訴人甲○○之
    事證已臻明確，不容被告二人飾詞否認，其等此部分犯行均堪認定，均應依法予
    以論科。
二、核被告丙○○、乙○○所為，均係犯刑法第二百七十七條第一項之傷害罪。被告
    二人就上開傷害犯行之實施，彼此間互有犯意聯絡及行為分擔，均應論以共同正
    犯。原審對被告丙○○予以論罪科刑，固非無見；惟查被告丙○○並無後述傷害
    告訴人丁○○之犯行，乃原判決竟以連續傷害罪論處，自有未洽。被告丙○○上
    訴意旨，否認此部分犯罪，指摘原判決不當，雖無足取；惟原判決此部分既有可
    議，自應由本院將原審關於被告丙○○部分予以撤銷改判。爰審酌被告丙○○之
    素行、犯罪之動機、目的、手段、犯罪時所受刺激、告訴人所受傷害程度、及被
    告丙○○犯後態度等一切情狀，改對其量處拘役五十日，並諭知如易科罰金以三
    百元折算一日之標準，以資懲儆。原審另對被告乙○○部分，本於同上之見解，
    適用刑法第二十八條、第二百七十七條第一項、第四十一條，罰金罰鍰提高標準
    條例第一條前段、第二條，並審酌被告乙○○上開犯罪一切情狀，對其量處拘役
    五十日，並諭知如易科罰金以三百元折算一日之標準，以資懲儆。經核認事用法
    並無不合，量刑亦稱妥適。被告乙○○上訴意旨，否認犯罪，指摘原審對其判決
    不當，為無理由，應予駁回。
貳、上訴人即被告丙○○無罪部份：
一、公訴意旨略以：被告丙○○於八十九年二月二日中午，在台南縣永康市○○路一
    七二巷口附近，因細故與騎機車回家之告訴人丁○○發生口角，竟基於傷害之犯
    意，出手毆打告訴人丁○○，致告訴人丁○○受有右肩腫痛、右中指裂傷等傷害
    。案經告訴人丁○○訴請偵辦，因認被告丙○○此部分亦犯有刑法第二百七十七
    條第一項之傷害罪嫌云云。
二、按犯罪事實應依證據認定之，無證據不得推定其犯罪事實；又不能證明被告犯罪
    者，應諭知無罪之判決；刑事訴訟法第一百五十四條、第三百零一條第一項分別
    定有明文。又告訴人之告訴，係以使被告受刑事訴追為目的，是其陳述是否與事
    實相符，仍應調查其他證據以資審認，亦經最高法院著有五十二年度台上字第一
    三００號判例在案。公訴人認被告丙○○涉犯有此部分傷害罪嫌，無非係以告訴
    人丁○○之指訴，及被告丙○○自承確有與告訴人丁○○在巷口發生口角，並據
    證人黃秀美、陳伯豪證述明確，暨有驗傷診斷書存卷等由為論據。訊據被告丙○○則矢口否認有何公訴意旨所指此部分之傷害犯行，並辯稱其未碰及告訴人丁○○，其不知告訴人丁○○身受之傷從何而來，況告訴人丁○○與丈夫相處不好，
    有申請人身保護令云云。經查告訴人丁○○固指稱：被告丙○○於右揭時地與伊
    發生口角時，有毆伊之肩胛云云，並提出驗傷診斷書一紙為證。然查被告丙○○
    並未出手毆打告訴人丁○○，不惟已迭為被告丙○○所辯明在卷；且證人陳伯豪
    在原審亦僅證稱：丁○○她騎機車經過被告家門前吐口水而引起的，我聽見吵架
    聲就出來看，是丁○○與丙○○在吵架，那時他們並沒有拉扯等語；另證人黃秀
    美所為上開證言，亦未言及有目睹被告丙○○毆傷告訴人丁○○之事，顯見該二
    證人之證言尚不足為被告丙○○不利之證明。又驗傷診斷書固足證明告訴人丁○○受有傷害，然亦不足據以認定該傷即係被告丙○○所為。告訴人丁○○之唯一
    指訴，既查無其他佐證，自難輕信屬實。
三、綜上各情，參互觀之，足認被告丙○○所辯前詞，尚堪採信，此外復查無其他積
    極確切證據，足證被告有何傷害告訴人丁○○之犯行，本件不能證明被告丙○○
    有此部份犯罪。原審疏未詳酌，遽對被告丙○○被訴此部分犯罪，亦併予論罪科
    刑，自有未合。被告丙○○此部份上訴意旨，否認犯罪，指摘原判決不當，為有
    理由，自應由本院將原審此部分判決予以撤銷，改判其無罪。
參、據上論斷，應依刑事訴訟法第三百六十八條、第三百六十九條第一項前段、第三
    百六十四條、第二百九十九條第一項前段、第三百零一條第一項，刑法第二十八
    條、第二百七十七條第一項、第四十一條，罰金罰鍰提高標準條例第一條前段、
    第二條，判決如主文。
本案經檢察官蘇南桓到庭執行職務。
中    華    民    國      八十九      年      十      月      二十四    日
                                  臺灣高等法院臺南分院刑事第二庭
                                      審判長法官  游    明    仁
                                            法官  蘇    重    信
                                            法官  林    永    茂
右正本證明與原本無異。
不得上訴。
                                      法院書記官  楊    清    旺
中    華    民    國      八十九      年      十      月      二十五    日
本判決論罪科刑法條：
刑法第二百七十七條第一項
傷害人之身體或健康者，處三年以下有期徒刑，拘役或一千元以下罰金。


司法院資訊處製作；財團法人民間司法改革基金會備份。
